【裁判字號】    99,訴,757
【裁判日期】    990719
【裁判案由】    妨害自由等
【裁判全文】
臺灣臺北地方法院刑事判決               99年度訴字第757號
公  訴  人  臺灣臺北地方法院檢察署檢察官
被      告  乙○○
上列被告因妨害自由等案件，經檢察官提起公訴（99年度偵字第
7297號），因被告於準備程序中就被訴事實為有罪之陳述，經本
院合議庭裁定由受命法官獨任進行簡式審判程序並判決如下：
    主  文
乙○○成年人與少年共同犯剝奪他人行動自由罪，處有期徒刑肆
月，如易科罰金，以新台幣壹仟元折算壹日。
    事  實
一、民國97年4 月間，甲○○因追求乙○○，引發乙○○之男友
    洪○○（年籍詳卷，案發時未滿18歲，另案於本院少年法庭
    審理中）不滿。乙○○遂與洪○○及綽號「小龍」、「小寶
    」姓名、年籍不詳之男子共同基於傷害及剝奪甲○○行動自
    由之犯意聯絡，先由乙○○於97年4 月28日凌晨1 時17分，
    以伊另名男友、對此事不知情之謝明訓所提供使用之000000
    0000號行動電話，撥打甲○○所有之0000000000號行動電話
    ，探知甲○○正在臺北市○○區○○路22號之「LAVA PUB」
    後，即由乙○○佯以欲交付球鞋予甲○○為由，與甲○○約
    定於該PUB 見面，並即由洪○○駕駛車號不詳之自用小客車
    ，搭載乙○○及「小龍」、「小寶」至前揭PUB 前，由乙○
    ○至該PUB 內與甲○○見面，並誘騙甲○○陪同其至該PUB
    外之便利商店購物。嗣於當日凌晨2 時50分，甲○○與乙○
    ○自該便利商店步出之際，洪○○即徒手與「小龍」、「小
    寶」持棒球棍共同毆打甲○○，並將甲○○強押上前揭自用
    小客車，以外套蓋住甲○○之頭部，將甲○○載至不詳友人
    之住處後，洪○○與「小龍」、「小寶」再接續毆打甲○○
    ，致使甲○○受有右手尺骨骨折及豆狀骨骨折、左手橈尺骨
    骨折合併橈尺關節脫位、左膝臏骨骨折、右足腓骨遠端骨折
    、頭部挫傷及頭部、臉部開放性傷口之傷害，洪○○等並以
    此非法方法，剝奪甲○○之行動自由。其後乙○○亦經洪○
    ○開車載送至前揭甲○○遭限制行動自由之處所後，因甲○
    ○佯裝昏迷不省人事，乙○○遂與洪○○、「小龍」、「小
    寶」等人將甲○○放置在車號不詳之自用小客車後車廂，並
    分乘二輛車輛至臺北縣三重市之重陽橋下，將甲○○棄置於
    該處後逃逸。甲○○俟洪○○等駕車離去之後，央請路人協
    助將伊送醫救治，並報警處理，始為警循線查獲上情。
二、案經甲○○訴由臺北市政府警察局信義分局報告臺灣臺北地
    方法院檢察署檢察官偵查起訴。
    理  由
一、程序事項：
    按被告以外之人於審判外之言詞或書面陳述，除法律有規定
    者外，不得作為證據，刑事訴訟法第159 條第1 項定有明文
    ；復按被告以外之人於審判外之陳述，雖不符前4 條之規定
    ，而經當事人於審判程序同意作為證據，法院審酌該言詞陳
    述或書面陳述作成時之情況，認為適當者，亦得為證據；當
    事人、代理人或辯護人於法院調查證據時，知有第159 條第
    1 項不得為證據之情形，而未於言詞辯論終結前聲明異議者
    ，視為有前項之同意；同法第159 條之5 規定甚明。本件所
    據以認定被告乙○○犯罪事實之證據，其中屬傳聞證據部分
    ，因被告及公訴人於本院言詞辯論終結前，均未對於證據能
    力聲明異議，依刑事訴訟法第159 條之5 規定，視為同意上
    開證據具備證據能力，本院認亦無違法或不當之情況，是該
    傳聞證據均具備證據能力，合先敘明。
二、認定犯罪事實之證據與理由：
    上揭事實，業據被告乙○○於警詢、偵訊及本院審理時均坦
    承不諱，核與證人即告訴人甲○○、證人即共犯洪○○於警
    詢、偵訊時證稱之情節相符；而證人謝明訓亦證稱伊確有申
    請0000000000號行動電話，平時均交由被告持有使用，並有
    行動電話通聯紀錄在卷可證；又告訴人與被告當日自便利商
    店步出之際，洪○○即徒手與「小龍」、「小寶」持棒球棍
    共同毆打告訴人，並將告訴人強押上自用小客車等情，亦有
    「LAVA PUB」附近之監視錄影光碟翻拍照片附卷可佐；另告
    訴人因此受有前述傷勢，亦有馬偕紀念醫院出具之診斷證明
    書在卷可證。綜此，由前述證人證詞及扣案證物，足資佐證
    被告之自白核與事實相符，堪以採信。是本件事證明確，被
    告犯行堪予認定，應予依法論科。
三、論罪科刑：
  (一)核被告所為，係犯刑法第302 條第1 項之剝奪他人行動自由
    罪、第277 條第1 項之傷害罪。被告與洪○○及綽號「小龍
    」、「小寶」姓名、年籍不詳之男子等人就上開所犯，有犯
    意聯絡及行為分擔，均為共同正犯。又被告等人對告訴人犯
    行之手段有二，一為剝奪其之行動自由，一為傷害方式，且
    所為之傷害顯係為強制犯行之手段，故傷害與強制犯行部分
    ，係一行為同時所觸犯，為想像競合。按兒童及少年福利法
    已於92年5 月28日制定公布，並於同年月30日生效，其第70
    條第1 項前段規定：成年人教唆、幫助或利用兒童及少年犯
    罪或與之共同實施犯罪，或故意對其犯罪者，加重其刑至二
    分之一。此項規定為少年事件處理法第85條第1 項之特別規
    定，依後法優於前法，特別法優於普通法之法律原則，自應
    優先於少年事件處理法適用（最高法院92年度台上字第6023
    號、第6919號判決亦同此意旨）。被告與當時未滿18歲之少
    年洪○○共同實施犯罪，應依兒童及少年福利法第70條第1
    項前段規定，加重其刑。
  (二)爰審酌：1.智識程度：被告係國中畢業之學歷，以從事服務
    業為業；2.素行：被告素無前科，生活狀況尚稱良好；3.犯
    罪之動機、目的與手段：被告因洪○○之慫恿，即誘騙告訴
    人陪同其至該PUB 外之便利商店購物，在洪○○毆打並拘禁
    告訴人之際，復未報警處理；4.所生危害：被告與洪○○等
    人所為，造成告訴人受有前述傷勢，危害非輕；5.犯後態度
    ：被告於警詢、偵訊及本院審理時均能坦承犯行，因與告訴
    人就賠償金額未能達成合意，始未能和解等一切情狀，量處
    如主文所示之刑，並諭知易科罰金之折算標準。
據上論斷，應依刑事訴訟法第273 條之1 第1 項、第299 條第1
項前段，兒童及少年福利法第70條第1 項前段，刑法第28條、第
277 條第1 項、第302 條第1 項、第55條、第41條第1 項前段，
刑法施行法第1 條之1 ，判決如主文。
本案經檢察官葉芳秀到庭執行職務。
中    華    民    國    99    年    7     月    19    日
                  刑事第六庭    法  官  林孟皇
以上正本證明與原本無異。
如不服本判決應於收受送達後10日內向本院提出上訴書狀，並應
敘述具體理由；其未敘述上訴理由者，應於上訴期間屆滿後20日
內向本院補提理由書（均須按他造當事人之人數附繕）「切勿逕
送上級法院」。
                                書記官  楊雅鈞
中    華    民    國    99    年    7     月    19    日
附錄本案論罪科刑法條全文：
中華民國刑法第277 條規定（普通傷害罪）
傷害人之身體或健康者，處3 年以下有期徒刑、拘役或1 千元以
下罰金。
犯前項之罪因而致人於死者，處無期徒刑或7 年以上有期徒刑；
致重傷者，處3 年以上10年以下有期徒刑。
中華民國刑法第302 條規定（剝奪他人行動自由罪）
私行拘禁或以其他非法方法，剝奪人之行動自由者，處5 年以下
有期徒刑、拘役或300元以下罰金。
因而致人於死者，處無期徒刑或7 年以上有期徒刑，致重傷者，
處3 年以上10年以下有期徒刑。
第1項之未遂犯罰之。


司法院資訊處製作；財團法人民間司法改革基金會備份。
